臺灣基隆地方法院刑事判決
  111年度金訴字第29號
公  訴  人  臺灣基隆地方檢察署檢察官
被      告  朱皓廷


上列被告因違反洗錢防制法等案件，經檢察官提起公訴（110年
度偵緝字第429號、110年度偵字第7956號），本院判決如下：
    主  文
朱皓廷幫助犯洗錢防制法第十四條第一項之一般洗錢罪，處有期
徒刑肆月，併科罰金新臺幣貳萬元，罰金如易服勞役，以新臺幣
壹仟元折算壹日。
    事  實
一、朱皓廷明知個人開立之金融帳戶領得之存摺及提款卡係供個
    人存提款使用之工具，並設有密碼以確保係本人使用，亦知
    悉社會上使用他人帳戶詐欺被害人將款項匯入後轉出或提領
    之案件層出不窮，如將自己所開立之金融帳戶存摺、提款卡
    （含密碼）提供予他人使用，該帳戶極可能遭第三人作為收
    受、提領財產犯罪所得之用，且他人轉出或提領款項後將產
    生遮斷資金流動軌跡以逃避國家追訴、處罰之效果，竟以縱
    有人以其金融帳戶作為從事財產犯罪之工具，亦不違背其本
    意之不確定幫助犯意，於民國109年11月26日中午12時12分
    至110年1月26日下午3時56分間之某日、時，在不詳地點，
    以不詳方式，將其所申設之華南商業銀行帳號000000000000
    號帳戶（下稱本案帳戶）之存摺、提款卡及密碼，提供予某
    真實姓名年籍不詳之成年詐欺集團成員使用，以此方式幫助
    其人及其所屬之詐欺集團成員從事詐欺取財及洗錢之犯行。
    嗣該詐欺集團成員取得本案帳戶後，即共同意圖為自己不法
    之所有，基於詐欺取財及洗錢之犯意，於如附表所示之時間
    ，以如附表所示之手法，致賴薪雅、蔡秀玉陷於錯誤，而於
    如附表所示之時間匯款如附表所示之金額至本案帳戶，該款
    項旋遭上開詐欺集團成員轉出。嗣因賴薪雅、蔡秀玉匯款後
    發覺有異，報警處理，始循線查悉上情。
二、案經賴薪雅訴由基隆市警察局第三分局、蔡秀玉訴由新北市
    政府警察局汐止分局報告臺灣基隆地方檢察署檢察官偵查起
    訴。
    理  由
壹、證據能力部分：
    本案據以認定被告朱皓廷犯罪之供述證據，公訴人及被告在
    本院審理時均未爭執其證據能力，復經本院審酌認該等證據
    之作成並無違法、不當或顯不可信之情況，而非供述證據亦
    非公務員違背法定程序所取得，依刑事訴訟法第159條之5第
    2項、第158條之4規定反面解釋，均有證據能力，合先敘明
    。
貳、實體部分：
一、訊據被告矢口否認有何幫助詐欺、幫助洗錢犯行，辯稱：本
    案帳戶係我於109年11月26日開立使用，是上班之薪轉帳戶
    。除了開戶時存入新臺幣（下同）1,000元外，我沒有實際
    使用本案帳戶。本案帳戶的存摺、提款卡跟密碼係遺失，我
    沒有把本案帳戶提供給他人使用云云。惟查：
　㈠本案帳戶係被告於109年11月26日中午12時12分許申辦，該帳
    戶之實際使用、保管者均為被告，且被告除於開戶時存入1,
    000元外，即未再使用本案帳戶，嗣本案帳戶之存摺、提款
    卡及密碼即於其開戶後之某不詳日、時脫離其持有等節，業
    據被告於本院審理時供承不諱（見本院卷第138頁），且有
    本案帳戶之開戶資料及交易明細1份在卷可參（見臺灣基隆
    地方檢察署110年度偵字第7956號卷第223頁至第247頁）；
    而告訴人賴薪雅、蔡秀玉於如附表所示之時間，遭詐欺集團
    以如附表所示之手法詐騙，致其等陷於錯誤，而於如附表所
    示之匯款時間，依指示將如附表所示之款項匯至本案帳戶等
    情，亦有如附表證據出處欄所示之證據資料在卷可稽。堪認
    最早應於109年11月26日中午12時12分開戶時，最晚應於110
    年1月26日下午3時56分即本案被害人首度匯款至本案帳戶時
    ，本案帳戶之存摺、提款卡及密碼即已脫離被告持有，且該
    帳戶確經詐欺集團成員用以充作詐欺本案被害人之工具無訛
    。
　㈡被告雖以前詞置辯，然查： 
　⒈金融機構帳戶事關個人財產權益之保障，與存戶之存摺、提
    款卡及密碼結合後更具專屬性及私密性，如無特殊情形，殊
    難想像有何無端增加帳戶遭盜用之風險，而將密碼與存摺、
    提款卡一同保存之可能。被告既屬智識程度正常之成年人，
    就前揭風險，理應知之甚詳。且被告於本院審理時尚供稱：
    本案帳戶是上班之薪轉帳戶云云（見本院卷第138頁）。衡
    以本案帳戶既係用於薪資轉帳，被告於發覺本案帳戶遺失後
    ，自當立即掛失，以免密碼外洩，遭他人冒領帳戶內之薪資
    ，致影響生計，詎被告竟於偵訊時供稱：我拿到帳戶後沒幾
    天，帳戶資料就掉在路邊，也不知道掉在哪裡，我有去銀行
    問如何報案，他說會寄單子給我，但後來沒寄，等到我要報
    案時，警局就通知我本案帳戶已經列為警示帳戶云云（見臺
    灣基隆地方檢察署110年度偵緝字第429號卷第38頁），而本
    案帳戶係於110年2月9日經列為警示帳戶乙節，有華南商業
    銀行客戶資料整合查詢結果1紙附卷足憑（見臺灣基隆地方
    檢察署110年度偵字第4211號卷第75頁），被告既於本案帳
    戶於109年11月26日中午12時12分許開戶後幾日內即發覺遺
    失之情，竟遲至本案帳戶於110年2月9日經列為警示帳戶時
    ，仍未辦妥掛失帳戶之手續，所辯實與一般常情相悖。故被
    告辯稱本案帳戶之存摺、提款卡及密碼係遺失，而非由其提
    供予他人使用云云，實難採信。
　⒉另按詐欺集團為確保順利取得詐騙所得之款項，勢將設法取
    得與自身無關聯且可完全為其掌控之金融帳戶，以供被害人
    匯入款項及自身提領贓款之用。若係遺失或遭竊之金融帳戶
    ，因帳戶持有人不但隨時可能會報警處理或向金融機構辦理
    掛失止付，甚而可能於掛失補發帳戶之存摺及提款卡後，自
    行提領帳戶內之詐騙所得金額，詐欺集團應無冒險使用此類
    非屬渠等可以完全掌握之他人遺失或遭竊帳戶之可能。是以
    本件詐欺集團於向本案被害人為詐欺犯行時，應可確信本案
    帳戶無由被告掛失止付之可能，而此等確信，在該帳戶係未
    經同意而使用之情況下，實無可能發生。由此益徵被告上開
    辯解難以採信，且足認被告確有提供本案帳戶之存摺、提款
    卡及密碼予詐欺集團使用。
　⒊復按於金融機構開設之帳戶為個人理財工具之一種，且存摺
    、提款卡及密碼事關個人帳戶安全，專有性甚高，依通常情
    形，除非係與本人具密切親誼關係者，否則殊難想像有何理
    由交付予他人，稍具通常社會歷練之一般人，依經驗法則即
    知應妥善保管該等物品，以防遭他人冒用，縱偶因特殊情況
    須將該等物品交付予他人，亦必深入瞭解該他人之可靠性與
    用途，再行提供使用。兼以邇來利用人頭帳戶以行詐騙之事
    屢見不鮮，詐欺集團以購物付款方式設定錯誤、中獎、退稅
    、家人遭擄、信用卡款對帳、金融卡密碼外洩、疑似遭人盜
    領存款、網路購物、佯裝借款、投資理財等事由，使被害人
    誤信為真，詐騙被害人至金融機構櫃檯電匯，抑或持金融卡
    至自動櫃員機或透過網路銀行依指示操作，轉出款項至人頭
    帳戶後，詐欺集團成員隨即將之轉出或提領一空之詐騙手法
    ，層出不窮，且業經政府多方宣導，並經媒體反覆傳播，而
    上開詐騙方式，多數均係利用他人帳戶，作為恐嚇取財或詐
    欺取財所得財物匯入、取款之犯罪工具，以逃避檢警查緝，
    是依一般人通常之知識、智能及經驗，當可知悉向陌生人購
    買、承租或其他方法取得帳戶者，多係欲藉該帳戶取得不法
    犯罪所得，且隱匿帳戶內資金之實際取得人之身分，以逃避
    追查，是避免本身金融機構帳戶被不法行為人利用為詐財之
    工具，應係一般生活所易於體察之常識。衡諸被告於本件案
    發時已年滿21歲，曾從事貨運業（見本院卷第25頁被告個人
    戶籍資料查詢結果，臺灣基隆地方檢察署110年度偵緝字第4
    29號卷第39頁被告於偵訊時之自述），由其個人背景觀察，
    其智識及社會經驗俱與常人無異，理應知悉前揭任意交付帳
    戶予他人使用之風險，故被告於交付本案帳戶之存摺、提款
    卡及密碼時，主觀上應可預見該帳戶極可能遭第三人作為收
    受、提領財產犯罪所得之用，且他人轉出或提領款項後將產
    生遮斷資金流動軌跡以逃避國家追訴、處罰之效果，仍抱持
    僥倖心態予以交付，縱無證據證明其明知該詐欺集團成員之
    犯罪態樣，然該詐欺集團成員嗣後將其提供之上開帳戶供作
    詐欺取財及洗錢犯罪之用，藉以掩飾不法犯行並確保犯罪所
    得，顯不違反被告本意，由此自堪認定其主觀上有容任他人
    利用其帳戶犯詐欺取財罪及一般洗錢罪之不確定幫助犯意，
    其辯稱並無幫助詐欺及洗錢之犯意云云，顯非可採。
　㈢綜上所述，本案事證明確，被告犯行堪以認定，應予依法論
    科。
二、論罪科刑：
  ㈠刑法上之幫助犯，係對於犯罪與正犯有共同之認識，而以幫
    助之意思，對於正犯資以助力，而未參與實施犯罪之行為者
    而言（最高法院88年度台上字第1270號判決意旨參照）。是
    以，如未參與實施犯罪構成要件之行為，且係出於幫助之意
    思提供助力，即屬幫助犯，而非共同正犯。本案被告單純提
    供金融帳戶之行為，並不能與向被害人施以詐術之行為等同
    視之，且亦無證據證明被告有何參與詐欺取財犯行之構成要
    件行為，是被告以提供金融帳戶之行為，對於該詐欺集團成
    員遂行詐欺取財犯行資以助力，揆諸前述說明，自應論以幫
    助犯，而非共同正犯。另被告提供帳戶之存摺、提款卡及密
    碼予他人，固非屬洗錢防制法第2條所稱之洗錢行為，不成
    立一般洗錢罪之正犯，然被告主觀上認識該帳戶可能作為收
    受、提領特定犯罪所得使用，他人提領後會產生遮斷資金流
    動軌跡以逃避國家追訴、處罰之效果，仍基於幫助之犯意而
    提供，應論以幫助犯一般洗錢罪（最高法院108年度台上大
    字第3101號裁定意旨參照）。又被告雖提供其帳戶之存摺、
    提款卡及密碼予詐欺集團成員使用，惟依現存卷證，並無任
    何積極證據足認被告所幫助之詐欺集團成員人數已達3人以
    上，亦欠缺積極證據足證被告明知或可得知悉此項詐術細節
    ，依罪疑唯輕原則，尚難認本案有刑法第30條第1項前段、
    第339條之4第1項第2款之幫助加重詐欺取財罪之情形。故核
    被告所為，係犯刑法第30條第1項前段、第339條第1項之幫
    助詐欺取財罪，暨刑法第30條第1項前段、洗錢防制法第14
    條第1項之幫助一般洗錢罪。
  ㈡被告係以一交付帳戶之行為，而使各該詐欺集團成員得以分
    別詐騙本案被害人之財物，且係以一行為觸犯上開二罪，為
    想像競合犯，依刑法第55條之規定，應論以一幫助一般洗錢
    罪。
  ㈢被告係幫助他人犯一般洗錢罪，業據認定如前，爰依刑法第3
    0條第2項之規定，按正犯之刑減輕之。
  ㈣爰審酌被告提供其金融帳戶予他人用於詐欺取財及洗錢，影
    響社會正常交易秩序，使不法之徒藉此輕易詐取財物並逃避
    國家追訴、處罰，所造成之危害非輕，行為殊不足取；又其
    未與被害人達成和解，且始終否認犯行，犯後態度不佳；兼
    衡其素行、犯罪動機、目的、手段、國中肄業之教育程度、
    從事服務業且家境勉持之生活狀況（見本院卷第183頁被告
    警詢筆錄受詢問人欄），並審酌其提供帳戶之數量、本案被
    害人因受詐騙匯款至其提供之帳戶而受之損失金額等一切情
    狀，量處如主文所示之刑，並諭知易服勞役之折算標準，以
    資懲儆。
三、被告固提供本案帳戶予不詳之詐欺集團成員使用，使詐欺集
    團成員得藉以遂行詐欺取財及洗錢犯行，惟依本案現存證據
    資料，尚無積極證據足認被告已實際獲取犯罪所得，自無從
    宣告沒收其犯罪所得。至本案帳戶之存摺及提款卡，雖為供
    被告犯罪所用之物，然因被告業已將之交付他人，非屬被告
    所有之物，且未扣案，亦非違禁物，況上開帳戶因本案而遭
    列為警示帳戶乙節，有華南商業銀行客戶資料整合查詢結果
    1紙附卷足憑（見臺灣基隆地方檢察署110年度偵字第4211號
    卷第75頁），應不致再為犯罪所用，欠缺刑法上之重要性，
    爰不予宣告沒收，附此敘明。
據上論斷，應依刑事訴訟法第299條第1項前段，判決如主文。
本案經檢察官劉星汝提起公訴，檢察官林明志到庭執行職務。
中　　華　　民　　國　　111 　年　　5 　　月　　12　　日
                  刑事第四庭審判長法  官    齊　潔

                                  法  官    李辛茹

                                  法  官    謝昀芳 
以上正本證明與原本無異。
如不服本判決，應於收受判決後20日內向本院提出上訴書狀，並
應敘述具體理由。其未敘述上訴理由者，應於上訴期間屆滿後20
日內向本院補提理由書（均須按他造當事人之人數附繕本）。「
切勿逕送上級法院」。
中　　華　　民　　國　　111 　年　　5 　　月　　12　　日
                                  書記官　  陳維仁
附錄本案論罪科刑法條：
中華民國刑法第339條
意圖為自己或第三人不法之所有，以詐術使人將本人或第三人之
物交付者，處 5 年以下有期徒刑、拘役或科或併科 50 萬元以
下罰金。
以前項方法得財產上不法之利益或使第三人得之者，亦同。
前二項之未遂犯罰之。
洗錢防制法第14條
有第二條各款所列洗錢行為者，處 7 年以下有期徒刑，併科新
臺幣 5 百萬元以下罰金。
前項之未遂犯罰之。
前二項情形，不得科以超過其特定犯罪所定最重本刑之刑。
附表：
編號   告訴人 詐騙時間  詐騙手法  匯款時間   匯款金額  （新臺幣） 證據出處  1 （即起訴書附表編號2 ）  賴薪雅 109年12月4日某時（起訴書誤載為109年12月17日起） 先由某不詳詐欺集團成員透過FACEBOOK網站（暱稱「賈云冰」）與賴薪雅聯繫，要求賴薪雅加入其LINE通訊軟體帳號（暱稱「yoyo」），並以LINE通訊軟體向賴薪雅佯稱可操作「幣安」、「Citigroup.bo」應用程式投資虛擬貨幣獲利云云；再由另名不詳詐欺集團成員以WhatsApp通訊軟體（暱稱「客服」）與賴薪雅聯繫，佯稱須繳交稅金，且投資金額入帳時帳戶遭受凍結，需支付保證金始能解鎖帳戶云云，致賴薪雅陷於錯誤，依該詐欺集團成員指示，於右列時間匯款右列金額至本案帳戶。 110年2月2日下午2時58分許     90,000元   ⒈告訴人賴薪雅之警詢筆錄： 　①110年4月24日警詢筆錄（臺灣基隆地方檢察署110年度偵字第4211號卷第9頁至第11頁） 　②110年4月29日警詢筆錄（臺灣基隆地方檢察署110年度偵字第4211號卷第13頁至第15頁） 　③110年5月23日警詢筆錄（臺灣基隆地方檢察署110年度偵字第4211號卷第17頁至第19頁） ⒉本案帳戶之開戶資料及交易明細（臺灣基隆地方檢察署110年度偵字第7956號卷第223頁至第247頁） ⒊告訴人賴薪雅出具之中國信託銀行網路銀行轉帳交易結果通知截圖1張（臺灣基隆地方檢察署110年度偵字第4211號卷第21頁左上處） ⒋告訴人賴薪雅出具之「賈云冰」之FACEBOOK網站個人頁面截圖、「yoyo」之LINE通訊軟體個人頁面截圖、WhatsApp通訊軟體對話紀錄截圖共31張（臺灣基隆地方檢察署110年度偵字第4211號卷第25頁至第39頁）　 2 （即起訴書附表編號1 ）  蔡秀玉 109年12月20日某時 由某不詳詐欺集團成員以Tinder交友軟體（暱稱「Belle」）、LINE通訊軟體（暱稱「Belle」）與蔡秀玉聯繫，佯稱可操作「幣安」、「Ant Coins」應用程式投資虛擬貨幣獲利云云，致蔡秀玉陷於錯誤，依該詐欺集團成員指示，於右列時間匯款右列金額至本案帳戶。 110年1月26日下午3時56分許   200,000元 ⒈告訴人蔡秀玉110年3月8日警詢筆錄（臺灣基隆地方檢察署110年度偵字第7956號卷第29頁至第35頁） ⒉本案帳戶之開戶資料及交易明細（臺灣基隆地方檢察署110年度偵字第7956號卷第223頁至第247頁） ⒊告訴人蔡秀玉出具之匯款證明： 　①台北富邦銀行匯款委託書影本（臺灣基隆地方檢察署110年度偵字第7956號卷第73頁上半部） 　②告訴人蔡秀玉帳戶內頁影本（臺灣基隆地方檢察署110年度偵字第7956號卷第83頁） ⒋告訴人蔡秀玉出具之LINE通訊軟體對話紀錄截圖113張（臺灣基隆地方檢察署110年度偵字第7956號卷第89頁至第201頁） ⒌內政部警政署反詐騙諮詢專線紀錄表（臺灣基隆地方檢察署110年度偵字第7956號卷第37頁至第39頁） ⒍新北市政府警察局蘆洲分局蘆洲派出所受理詐騙帳戶通報警示簡便格式表（臺灣基隆地方檢察署110年度偵字第7956號卷第45頁） ⒎金融機構協助受詐騙民眾通知疑似警示帳戶通報單（臺灣基隆地方檢察署110年度偵字第7956號卷第57頁）